最高法院刑事判決　　　　　　　　　　　　　　　九十一年度台上字第五三二四號
　　上　訴　人　甲○○
右上訴人因偽造有價證券案件，不服台灣高等法院高雄分院中華民國八十九年七月十
三日第二審判決（八十九年度上訴字第六八四號，起訴案號：台灣高雄地方法院檢察
署七十一年度偵字第一二二一四號），提起上訴，本院判決如左：
    主  文
原判決撤銷，發回台灣高等法院高雄分院。
    理  由
本件原判決認定上訴人甲○○於民國七十一年八月上旬某日，至新竹市○○里○○路
一八四號蔡秀良經營之水電行佯稱：其在高雄市某公司任職，公司承做新建房屋之水
電工程，需用熱水器一百零五台，雙方於七十一年八月二十八日議定為每台新台幣（
下同）二千二百元，總價為二十三萬一千元，上訴人並交付現金二萬元充當訂金以資
取信，餘款約定交貨時以現金或同額支票一次付清，蔡秀良不疑有他依約於七十一年
九月八日載運熱水器計一百零五台至上訴人指定之高雄市○○○路三號之一嘉泉工程
有限公司準備卸貨，因上訴人交付抵充貨款之支票債信不佳，蔡秀良拒絕交貨；翌日
，上訴人明知某林姓不詳姓名之男子所持有，以盧連霞為發票人，付款銀行彰化銀行
三民分行、票號0000000號未載金額、發票日之空白支票乙紙（該空白支票係
盧連霞於七十一年九月上旬許在高雄市某處遺失），係屬來源不明之贓物，上訴人仍
故予收受，並意圖供行使之用，於七十一年九月九日偽刻盧連霞之印章一個加蓋於上
開空白票據上及偽填金額二十一萬元、發票日七十一年九月十九日，另以自己偏名陳
豐明背書後交付蔡秀良充抵貨款，經蔡秀良照會認信用無虞而交付熱水器一百零五台
；詎經屆期提示付款，發現已掛失止付未獲付款，始知受騙等情，因而撤銷第一審科
刑之判決，改判仍依牽連犯論處上訴人意圖供行使之用，而偽造有價證券（累犯）罪
刑，固非無見。
惟查(一)認定犯罪事實應依證據，為刑事訴訟法所明定，故被告否認犯罪事實所持之辯
解，縱屬不能成立，仍非有積極證據足以證明其犯罪行為，不能遽為有罪之認定。查
上訴人辯稱：其受僱於泰昌公司擔任業務員，負責維修熱水器，其奉賴姓老闆之指示
前往購買熱水器，支票係賴老闆或林姓經理所轉交，當時支票各欄已填載完畢，交付
支票時，蔡秀良要求背書，其才以陳豐明名義背書等語。原判決以上訴人就支票之來
源前後所供不一，且其本身為受僱人，亦無為公司背書擔負票據責任之理，認上訴人
之辯解不能成立，但上訴人如何有偽造有價證券之事實，或如何與泰昌公司之負責人
或經理之間有何犯意聯絡、行為分擔，仍乏積極之證據以資證明，原判決徒以上訴人
之辯解不足採信，及上訴人有購買熱水器及交付他人遺失空白支票之事實，推定上訴
人有偽造有價證券之犯行，自有認定犯罪事實不依證據之違誤。(二)有罪之判決，其所
認定之事實，須與所採之證據相適合，否則即屬證據上理由矛盾，依刑事訴訟法第三
百七十九條第十四款後段規定，其判決當然為違背法令。原判決係以告訴人蔡秀良所
指上開支票之金額係上訴人所填載云云。但查告訴人於審理中始終未見到庭，其於警
訊及偵查中亦從未有上訴人有填載支票金額之指訴，僅言明上訴人確當場背書等語（
見警卷第四頁反面、第一二二一四號偵查卷第七頁反面），其採證顯與卷證資料不符
，自難謂為適法。(三)第一審法院曾當庭命上訴人書寫上開支票之金額、日期等筆跡，
並與支票影本函請法務部調查局鑑定筆跡，嗣鑑定單位函請補送上訴人於案發前、後
及七十一年間平時書寫與支票上相關之筆跡原件多件，以利比對鑑定，該第一審法院
未再送鑑定（詳第一審卷第三十六頁、第四十五頁），則上開支票究出於何人之手筆
，攸關犯罪之成立，原審未加調查審認，調查職責，尚有未盡。上訴意旨指摘原判決
不當，尚非全無理由，應認有撤銷發回更審之原因。至原判決理由四不另為無罪之諭
知部分，因公訴人認與前揭論罪科刑部分有裁判上一罪關係，爰一併發回，併此明
。
據上論結，應依刑事訴訟法第三百九十七條、第四百零一條，判決如主文。
中      華      民      國    九十一    年      九      月     十九     日
                              最高法院刑事第八庭
                                  審判長法官  莊  登  照
                                        法官  洪  明  輝
                                        法官  黃  一  鑫
                                        法官  魏  新  和
                                        法官  林  秀  夫
      右正本證明與原本無異
                                              書  記  官
中      華      民      國    九十一    年      九      月    二十五    日
